臺灣高等法院刑事判決　　　　　　　　95年度上訴字第2210號
上　訴　人
即　被　告　乙○○
選任辯護人　張振興律師
上列上訴人因誣告等案件，不服臺灣板橋地方法院94年度訴字第
1988號，中華民國95年5月5日第一審判決（起訴案號：臺灣板橋
地方法院檢察署94年度偵字第13278 號），提起上訴，本院判決
如下：
    主  文
原判決撤銷。
乙○○意圖使他人受刑事處分，而向該管公務員誣告，處有期徒
刑拾月，緩刑年。
    事  實
一、乙○○為現役軍人（民國92年11月23日退伍），其於民國（
    下同）91年5 月12日晚間6 時許，前往臺北縣蘆洲市○○路
    99號蘆洲市公所附近等候女友甲○○，見甲○○與丙○○同
    行，疑二人交往中，尾隨甲○○返家後，心生不滿，夥同真
    實姓名年籍不詳、綽號「太陽」成年男子，基於共同傷害之
    犯意聯絡，由乙○○持不詳人所有之機車大鎖，「太陽」以
    徒手方式，聯手毆打丙○○，令丙○○無法反擊，致丙○○
    受有頭部外傷併頭皮下血腫、左肩、左耳及右臉挫傷、右肩
    擦傷等傷害。嗣丙○○於91年5 月21日上午10時50分左右，
    至臺北縣政府警察局蘆洲分局蘆洲派出所，對乙○○及「太
    陽」提出傷害罪告訴。乙○○經警通知，於91年6月1日（起
    訴書誤載為21日）上午10時40分左右至前開派出所應詢時，
    明知丙○○未毆打伊，竟意圖使丙○○受傷害罪之刑事處分
    ，指稱伊與丙○○互毆，並向警察劉漢堂提出丙○○涉犯傷
    害罪行之告訴，而誣告丙○○犯傷害罪。當日製作警詢筆錄
    完畢後，乙○○思及前胸既存有約10公分長之刮痕（非遭丙○○毆打所造成），乃至行政院衛生署臺北醫院驗傷，由該
    院開立診斷證明書復於同日晚間，在其位於臺北縣蘆洲市○○路195號2樓住處，拍攝上開前胸刮痕照片1 幀。繼而於91
    年7月30日下午4時10分許，於臺灣板橋地方法院檢察署檢察
    官訊問時，提出前揭診斷證明書及前胸刮痕照片各1 件，接
    續指稱遭丙○○持鑰匙劃傷胸口云云，向檢察官誣告丙○○
    傷害。再於原審法院93年度簡上字第98號93年12月14日審理
    丙○○涉犯傷害乙○○案件，到庭供前具結，故為丙○○將
    伊推倒在地上，兩人發生扭打，丙○○手上拿著鑰匙打，造
    成伊胸前刮傷、臉部、手臂有擦傷及紅腫之傷害云云，而就
    法院審理丙○○傷害乙○○案件中，於案情有重要關係之事
    項為虛偽證言。
二、案經丙○○告訴暨臺灣板橋地方法院檢察署檢察官自動檢舉
    偵查起訴。
    理  由
壹、證據能力部分：
一、按除法律另有規定者外，不問何人，於他人之案件，有為證
    人之義務，而證人除未滿16歲或因精神障礙，不解具結意義
    及效果者外，應命具結；又證人或鑑定人依法應具結而未具
    結者，其證言或鑑定意見，不得作為證據，刑事訴訟法第17
    6條之1、第186條第1項、第158條之3定有明文。又法院於審
    判期日的調查證據程序，關於犯罪事實之調查與證明，只能
    以刑事訴訟法准許之法定證據方法（如被告之供述、人證、
    鑑定、文書、勘驗）為之。而告訴人係向司法警察機關或偵
    查機關申告犯罪事實而要求訴追之人，其於我國刑事訴訟法
    中，並非法定列舉之獨立證據方法，若以告訴人所陳親身經
    歷之被害經過，作為認定犯罪事實之依據時，乃居於證人之
    地位，亦即其證據方法為證人，必須踐行有關證人之證據調
    查程序，除非其有依法不得令其具結之情形，否則事實審法
    院應命其具結，若依法應具結而未具結時，該告訴人有關被
    害事實之陳述，無證據能力，法院不得援其陳述作為判決之
    基礎。最高法院93年度臺上字第5964號判決明揭此旨。本件
    告訴人丙○○於檢察官訊問時所為之證言，未經依法令其供
    前或供後具結，依上開說明，應無證據能力。
二、又按被告以外人於審判外向法官所為之陳述，得為證據，刑
    事訴訟法第159條之1定有明文。因此證人林永祥、林葉昇、
    張善泉、甲○○、葉蘇聖於原審93年度簡上字第98號丙○○
    涉嫌傷害被告乙○○案件於93年12月14日審理時，到庭供前
    具結所為之證言，依法有證據能力。
三、再按，被告以外之人於偵查中向檢察官所為之陳述，除顯有
    不可信之情況外，得為證據，刑事訴訟法第159 條之1第2項
    明揭此旨。因此，證人李文琪、林葉昇、張善泉於偵查中（
    臺灣板橋地方法院檢察署91年度偵字第22323 號、92年度偵
    續字第253 號）向檢察官所為之證言，並無顯有不可信之情
    況，依法得為證據。
四、除顯有不可信之情況外，公務員職務上製作之證明文書，可
    為證據，刑事訴訟法第159條第1款定有明文。而經檢察官囑
    託法務部調查局對被告與告訴人丙○○就傷害部分所為之測
    謊鑑定，製有92年5月8日調科參字第09200144350 號測謊報
    告書1件附卷可參（詳臺灣板橋地方法院檢察署91 年度偵字
    第22323 號第89頁）。並無顯有不可信之情況，依法得為證
    據。
五、末按，公訴人提出被告醫院診斷證明書，非用以證明被告受
    傷之事，而係證明被告誣告告訴人丙○○之犯行，故非屬傳
    聞證據，不適用傳聞法則，附此敘明。
貳、實體部分：
一、被告未遭告訴人丙○○毆打成傷：
  (一)被告固坦承於上開時地，對告訴人丙○○提出傷害告訴，惟
    矢口否認有何誣告告訴人丙○○之犯行，辯稱：當日是告訴
    人丙○○將伊推倒，渠未持機車大鎖毆打告訴人丙○○，雙
    方是互毆，渠確實遭告訴人丙○○持機車鑰匙劃傷前胸，其
    餘輕微擦傷、紅腫，因渠受傷後，部隊演習禁假，於數日後
    即痊癒，待渠91年6月1日驗傷時，僅存前胸刮痕之傷勢云云
    。
  (二)然查，證人丙○○於原審審理時具結後證言：當天下午伊載
    女友甲○○至臺北縣蘆洲市○○路電信局門口，甲○○告以
    被告應該會放假，可能會去住處，所以甲○○在電信局門口
    打電話給妹妹，隔不到10分鐘被告出現，一直追問甲○○感
    情之事，甲○○不理，走路回去，被告跟隨在後，因伊看見
    被告似乎自機車置物箱取出不明物品，故跟在他們2 人後面
    ，待甲○○返家後，伊走到蘆洲市○○路185 巷口，感覺不
    對勁，過一分鐘後回頭看，發覺被告與太陽在伊後面，手上
    拿大鎖，伊跑至正和街死巷內，先遭被告以機車大鎖毆打後
    腦，繼而被告與太陽合力毆打伊成傷，伊遭被告與太陽聯手
    毆擊，無力還手，伊不可能與被告互毆，被告亦不可能遭伊
    毆打成傷等語（詳參原審95年4 月11日第4頁至第9頁審判筆
    錄）。而被告與太陽聯手毆打證人丙○○成傷，業據本院於
    92年9 月25日以92年度易字第2080號判決拘役30日確定，有
    上開判決書1 件在卷可稽（詳參臺灣板橋地方法院檢察署92
    年度偵字第12072 號卷第30頁、第31頁）。衡諸告訴人丙○○因遭被告等人毆打，受有左側頭皮血腫2×2公分、左肩胛
    腫痛、左臉瘀青1×2公分、右肩擦傷2×1公分、左耳瘀青1
    ×1 公分之傷害。而被告提出之診斷證明書及受傷照片，均
    只有前胸刮痕1 道，縱加列證人林葉昇、鄭國堂所述臉頰及
    左手臂紅腫，告訴人丙○○所受傷勢，明顯較被告為重。倘
    如被告所述，告訴人丙○○手持可劃傷人體皮膚之鑰匙與渠
    徒手互毆，以雙方年紀、體型相較無多，若僅2 人互毆，告
    訴人丙○○當不致於頭、肩出現多處傷害。顯見被告所辯：
    雙方是互毆云云，應非屬實。再經檢察官送請法務部調查局
    以控制問題法及混合問題法鑑定結果，認告訴人丙○○就案
    發時其遭被告偕他人毆打、案發時其遭被告持機車大鎖毆打
    之問題，經測試無情緒波動反應，研判未說謊；而被告就案
    發時係一人毆打告訴人丙○○、案發時其未持機車大鎖毆打
    告訴人丙○○等問題，經測試呈情緒波動之反應，研判有說
    謊，此有該局92年5月8日調科參字第09200144350 號測謊報
    告書1 件附卷可參（詳臺灣板橋地方法院檢察署91年度偵字
    第2232 3號第89頁）。益見證人丙○○已遭被告偕同太陽毆
    打至無力還擊，無法毆打被告受傷。
  (三)又證人甲○○於原審法院93年度簡上字第98號案件審理時到
    庭具結證稱：91年3、4月間案發前，被告因不滿伊認識新男
    友，自行以美工刀劃傷，傷口由左上往右下，長達10幾公分
    ，這是被告自己告訴伊，伊在被告住處樓下亦有見過傷口，
    是粉紅色的，已經結痂，與被告所提出之上開受傷照片相較
    ，位置相同，寬細差不多，但伊之前所見之傷口較長等語（
    參見原審法院93年度簡上字第98號卷第176頁至第180頁93年
    12月14日審判筆錄），揆諸證人甲○○前開所述被告於91年
    3、4月間胸口所受之傷，其所在位置、寬細均與被告提出受
    傷照片之傷痕一致，且證人甲○○所述眼見被告前胸傷痕之
    時間較被告所提出受傷照片之時間為早，故證人甲○○於案
    發前所見被告的傷口與照片上傷口「位置一樣、寬細差不多
    、但其看到的傷口比較長」等情，核與一般人受傷後，其傷
    口長度將會隨時間經過而逐漸癒合縮短之常情相符，堪信證
    人甲○○前開證詞應非子虛；況證人甲○○以具結擔保其證
    言之可信，復無任何證據足資證明證人甲○○有何甘冒偽證
    罪之風險而到庭具結為虛偽不實陳述之偽證情事，且證人甲○○之證詞核與常情無違，復無明顯重大瑕疵而有矛盾之處
    或偏頗之虞，其證詞應堪予採信。是依證人甲○○之證詞，
    被告所提出之診斷證明書及受傷照片，其上載明紀錄前胸受
    有約10公分之刮傷痕，即難認定係告訴人丙○○傷害被告所
    致。
  (四)雖證人林葉昇即被告服役時所屬部隊之輔導長前於偵查時到
    庭證稱：91年5月12日當天收假，91年5月13日聽到其他弟兄
    說被告在外與人起爭執有受傷，91年5月13日晚上9點伊約談
    被告，被告告知91年5 月12日與人起衝突，雙方打架，胸口
    有一道比較長的傷痕，91年5 月13日他要求請事假驗傷，但
    因部隊有演習，就請被告去醫務所給醫官看傷勢，伊當晚陪
    被告去醫務所上藥，拿碘酒擦傷口，傷勢在左手臂內側擦傷
    ，臉上有跌倒擦傷，不記得左臉還是右臉，伊還詢問醫官可
    否開立證明？醫務所表示沒有出示這樣的證明的紀錄，除非
    要轉診，被告把衣服拉下，胸口有由左斜向右一條紅腫傷痕
    ，有擦碘酒，手臂及臉頰上的傷輕微，不嚴重，醫官建議胸
    口這一道可以去外開驗傷單，因有演習沒有准等情（參見臺
    灣板橋地方法院檢察署91年度偵字第22323 號卷第58頁91年
    10月8 日訊問筆錄）；惟於原審審理時則到庭具結改稱：被
    告胸口的疤痕，不確定是新傷，伊有跟被告說要到醫務室去
    擦藥，但不確定伊是否帶被告去醫務室，事後伊私下問過醫
    官李文琪可否開立診斷證明書，但醫官說不行，只能開立在
    營區休養的證明，當天約談後，只是交代被告去找醫官擦藥
    ，然後就各自離開，伊確定有問醫官可否開立診斷證明，但
    不確定當時被告是否在場等語（參見原審法院93年度簡上字
    第98號卷第163頁至第165頁93年12月14日審判筆錄），證人
    林葉昇就91年5 月13日當天究有無陪同被告至部隊醫務所擦
    藥並當場詢問醫官可否開立驗傷單一事，前後證述情節不一
    ；且事發當時擔任被告服役部隊即陸軍步兵第176 旅支援營
    之女性醫官李文琪，前於偵查中即已到庭具結證稱：伊當時
    並未看過被告所受傷勢，當時僅輔導長林葉昇前來詢問可否
    開立診斷證明書一事，被告並未前來醫務所等語（詳參臺灣
    板橋地方法院檢察署92偵續字第253 號偵查卷第47頁反面）
    。另經斯時服役於該部隊之醫務士即藥劑士林永祥到庭具結
    亦證稱：當時被告並未曾至醫務所擦藥或開立診斷證明書等
    語（參見原審法院93年度簡上字第98號卷第162頁93年12 月
    14日審判筆錄），證人李文琪、林永祥二人於被告服役時係
    擔任該部隊之醫官及醫務士職務，與告訴人丙○○及被告雙
    方既無恩怨，亦無任何利害關係，是其等二人證詞應屬客觀
    中立而較堪採信，此益徵證人林葉昇所證與事實有所不符，
    無足可採。
  (五)再證人張善泉即被告所稱於91年5 月12日搭載被告返回部隊
    營區之計程車駕駛，前於檢察官偵查時僅到庭證稱：當時被
    告乘坐其所駕駛之計程車返回部隊時，目睹被告臉上有擦傷
    ，惟其並未證述斯時告訴人胸口有無傷痕，其亦未親見告訴
    人與被告發生衝突之過程（詳參臺灣板橋地方法院檢察署92
    年度偵續第253 號卷第48頁反面），是其證詞亦難作為告訴
    人丙○○有傷害被告不法犯行之證據；且查，證人張善泉前
    開於偵查中證述搭載被告返回部隊營區之時間係當晚8 點25
    分，核與被告所稱伊於當晚搭計程車返回部隊到達營區之時
    間係晚上7 點（參見原審法院93年度簡上字第98號卷第93年
    12 月14日審判筆錄第171頁）乙節，有相當差異，是證人張
    善泉前於偵查中之證詞是否與事實相符，亦非無疑。復有證
    人與被告同時服役之室友鄭國堂於原審審理時到庭證言：被
    告當日約晚間7 時回到營區，被告臉上有紅腫，在被告更換
    上衣時，伊看見被告左胸下斜至胸部中央有1 道刮痕，有流
    血，可能是乾掉，而被告身著之T 恤上衣，脫掉才知有受傷
    等語（詳參原審95年4 月11日審判筆錄第10頁、第11頁、第
    15頁），核與被告自承：衣服沾有血跡云云不符（詳參同次
    審判筆錄第20頁）不符。又證人鄭國堂供承：伊很少看被告
    換衣服或其身體狀況，除非是一起更衣或洗澡，伊不能確定
    在本件傷害案件發生前，最近見被告身體傷痕是何時等語（
    詳參同次審判筆錄第16頁），故難執證人鄭國堂之證言，遽
    認被告當日遭告訴人丙○○毆傷。況以被告供認：渠於事發
    當時係身穿一件薄Ｔ恤，事發後因胸口有流血的傷口方發現
    受傷，但是當時衣服並未破損云云（參見原審法院93年度簡
    上字第98號卷第170 頁93年12月14日審判筆錄），倘被告確
    因告訴人丙○○持鑰匙劃傷胸口導致流血而受有刮傷痕10公
    分之傷害，該鑰匙勢必相當尖銳，然竟無法劃破被告斯時身
    上所穿之薄Ｔ恤，或致該薄Ｔ恤有任何毀損，此顯與常理有
    違，亦與經驗法則不符。
  (六)復雖有證人即被告服役時之連長葉蘇聖證言：當日晚間，被
    告母親打電話請假，伊不准，在晚點名後，伊詢問被告為何
    原因要求續假，被告稱與因女友之事與人打架，伊見被告脖
    子有被抓過痕跡、臉部與手部有被打的痕跡，都是紅紅的，
    沒有流血及傷口，沒有看被告前胸的傷口云云（詳參原審法
    院93年度簡上字第98號93年12月14日審判筆錄第182 頁、第
    183 頁）。惟證人葉蘇聖所證：被告脖子有抓痕一情，顯與
    被告、證人林葉昇所述被告當日傷勢外觀不同，應非可採。
    且證人張善泉指稱：被告臉上有擦傷云云（臺灣板橋地方法
    院檢察署92年度偵續字第253 號卷第48頁反面）；證人林葉
    昇則指為：被告手部有擦傷、頭部有貼OK繃云云（原審法院
    93年度簡上字第98號卷第163 頁93年12月14日審判筆錄）；
    證人鄭國堂則證言：被告臉上有紅腫等語（詳參原審95年4
    月11日審判筆錄第10頁），是被告頭部若貼OK繃，他人如何
    觀察被告傷勢？被告臉部傷勢究竟是擦傷？抑或紅腫？上開
    證人間之證言，均不相符。再證人林葉昇於偵查中證言：被
    告左手臂擦傷云云，核與被告所供：手部瘀青（詳參原審法
    院93年度簡上字第98號卷第59頁93年5 月10日準備程序筆錄
    ）不符。此外，被告除前胸刮痕外，並未提出診斷證明書或
    受傷照片為佐，而被告與證人林葉昇、張善泉、葉蘇聖、鄭
    國堂之間，就頭、臉、手傷勢供述相異，自難信被告確有遭
    告訴人丙○○毆打受傷。
  (七)末以，被告告訴告訴人丙○○傷害罪行部分，業據本院於94
    年7月12日以94年度上易字第519號判決無罪確定，有判決書
    1 件附卷足考。參照前開說明，告訴人丙○○應未曾毆打被
    告成傷。
二、被告對丙○○提出傷害罪之誣告：
  (一)被告於91年6月1日上午10時40分左右，至臺北縣政府警察局
    蘆洲分局蘆洲派出所受詢時，及於91年7月30日下午4時10分
    許，至臺灣板橋地方法院檢察署檢察官訊問時，提出診斷證
    明書、照片各一紙指訴與告訴人丙○○互毆，並造成被告受
    傷，因此向承辦警察劉漢堂及檢察官對告訴人丙○○提出傷
    害告訴一情，有警詢筆錄影本、訊問筆錄影本各1 件、行政
    院衛生署台北醫院診斷證書、照片各一紙在卷可考（詳參臺
    灣板橋地方法院檢察署91年度偵字第11299號卷第5頁91年6
    月1日警詢筆錄、第13頁91年7月30日訊問筆錄、行政院衛生
    署台北醫院診斷證書、照片各一紙），復據被告供認不諱，
    堪認屬實。
  (二)再查，被告與太陽合力毆打告訴人丙○○，告訴人丙○○始
    終無力反擊，則被告既未曾遭告訴人丙○○毆打成傷，已如
    前開理由欄貳之一所述，卻誣指遭告訴人丙○○持鑰匙劃傷
    前胸。雖辯護人以：被告除前胸刮痕外，尚有臉、手臂受傷
    ，並非無中生有，難認被告有何誣告告訴人丙○○傷害云云
    。然被告及證人林葉昇、張善泉、葉蘇聖及鄭國堂之證言，
    有互核不符或悖乎常理之情事，已如前開理由貳之一(六)所述
    ，且被告亦無臉、手臂受傷之診斷證明書或照片可佐。縱被
    告另有臉、手臂受傷之傷勢，在告訴人丙○○一開始即遭被
    告與太陽聯手攻擊之情形，已無力還擊，豈會造成被告受傷
    ？是被告所指遭告訴人丙○○毆打成傷一節，顯非無疑。
  (三)又被告於91年6月1日至行政院衛生署臺北醫院驗傷，認受有
    前胸刮傷痕10公分長，有該院91年6月4日出具之診斷證明書
    影本1 件在卷可稽（詳臺灣板橋地方法院檢察署91年度偵字
    第11299號卷第16頁）；且被告於同日在家中拍攝前胸照片1
    幀（同前偵卷第17頁），皆據被告於偵查中供述明確，且有
    上開診斷證明書及照片影本各1 件可佐。而被告於臺灣板橋
    地方法院檢察署檢察官91年7 月30日訊問時，提出上開診斷
    證明書及照片，用以證明遭告訴人丙○○毆打成傷一情，亦
    有訊問筆錄附卷可稽（詳參同前偵查卷第13頁至第15頁），
    然被告知悉其前胸之刮痕，非因告訴人丙○○毆打造成，而
    係其於91年3、4月間以美工刀劃傷，已如證人甲○○前開證
    言（詳參理由欄貳之一(三)），是其於91年7 月30日檢察官訊
    問時，提出是項診斷證明書、傷口照片，顯不足以證明其確
    受有來自告訴人丙○○之傷害行為，是被告否認犯行，辯稱
    ：確遭告訴人丙○○持鑰匙劃傷前胸云云，顯與前開事證不
    符，不足採信。因此，被告明知未遭告訴人丙○○毆打成傷
    ，竟虛構事項，誣指告訴人丙○○傷害，事證明確，犯行洵
    堪認定。
三、被告於原審法院93年度簡上字第98號案件審理時，故為虛偽
    證言部分：
  (一)被告於原審法院93年度簡上字第98號案件於93年12月14日審
    理時，到庭具結後證言：告訴人丙○○將渠推倒在地上，兩
    人扭打，告訴人丙○○手中拿鑰匙揮拳，劃傷渠胸口，渠臉
    頰及手臂有擦傷、紅腫之傷害云云（詳參原審法院93年度簡
    上字第98號第169頁至第170頁、第173頁至第174頁93年12月
    14日審判筆錄），且有被告證人結文1 件附卷可考（詳參93
    年度簡上字第98號第196 頁）。足見被告確於審理程序中具
    結後為上開證言。
  (二)被告知悉未曾遭告訴人丙○○毆打成傷，已如前開理由欄貳
    之一(二)所述，竟於原審法院93年度簡上字第98號丙○○涉犯
    傷害案件，供前具結後，故為告訴人丙○○毆打渠成傷之證
    言。是被告所犯偽證罪行，事證明確，應依法論科。
四、按行為後法律有變更者，適用行為時之法律。但行為後之法
    律有利於行為人者，適用最有利於行為人之法律，刑法第2
    條第1項定有明文（刑法第2條係規範行為後法律變更所生新
    舊法律比較適用之準據法，是刑法第2 條本身雖經修正，但
    該條文既屬適用法律之準據法，本身尚無比較新舊法之問題
    ，應逕適用裁判時之刑法第2 條規定以決定適用之刑罰法律
    ）。又比較時應就罪刑有關之共犯、未遂犯、想像競合犯、
    牽連犯、連續犯、結合犯，以及累犯加重、自首減輕暨其他
    法定加減（如身分加減）與加減例等一切規定，綜其全部罪
    刑之結果而為比較（最高法院95年第8 次刑事庭會議決議參
    照）。查被告行為後，刑法第55條後段有關牽連犯之規定業
    經刪除，則被告之犯行，因行為後新法業已刪除牽連犯之規
    定，此刪除雖非犯罪構成要件之變更，但顯已影響行為人刑
    罰之法律效果，自屬法律有變更，倘依修正後之刑法論處，
    所犯各罪應合併處罰，較諸適用修正前之刑法，適用牽連犯
    之規定，從一重處斷罪，修正後之刑法顯不利於被告。經比
    較新、舊法結果，仍應適用較有利於被告之行為時法律即舊
    法論以牽連犯。
五、核被告於91年6月1日於臺北縣政府警察局蘆洲分局蘆洲派出
    所及7 月30日於臺灣板橋地方法院檢察署檢察官訊問時，誣
    指遭告訴人丙○○毆打成傷，係犯刑法第169條第1項誣告罪
    （起訴書論罪法條誤載為第169條第2項）；再被告於原審法
    院93年度簡上字第98號案件，於93年12月14日審理時，供前
    具結後故為遭告訴人丙○○毆打成傷之虛偽證言，核其所為
    ，係犯刑法第168 條之偽證罪。被告於91年6月1日向蘆洲派
    出所及7 月30日向檢察官對本件告訴人丙○○提出傷害告訴
    ，基於一誣告之犯意而接續為之二次誣告之舉動，且係密接
    之時間實施，侵害同一國家法益，各行為之獨立性極為薄弱
    ，依一般社會健全觀念，難以強行分開，在刑法評價上，以
    視為數個舉動之接續施行，合為包括之一行為予以評價，應
    論以接續犯之單純一罪。再被告所犯上開誣告及偽證2 罪，
    有方法結果之牽連關係，應以修正前刑法第55條後段之規定
    論以牽連犯之裁判上一罪，復因法定刑相同，故應從一情節
    較重之誣告罪論處。公訴人雖未就被告另犯偽證罪行起訴，
    惟此與前開起訴誣告犯行，有牽連犯之裁判上一罪關係，本
    院自應併予審理。
六、原審詳為審究，認被告事證明確，予以論科，固非無見。惟
    查：(一)被告於91年7 月30日所提出之行政院衛生署台北醫院
    診斷證明書及照片一幀，係被告前於91年3、4月間，因感情
    因素以美工刀劃傷，已如證人甲○○前開證言（詳參理由欄
    貳之一(三)，而被告對前開傷痕並未有事後加工擴大傷害部位
    之情事，且比對被告前所提出之診斷證明書之內容與台灣板
    橋地方法院檢察署檢察官向行政院衛生署台北醫院函調之被
    告病歷資料（見92年偵字第12072號卷第9至13頁）所載相符
    ，被告所提之診斷證明書實無偽造之情；又被告以91年6月1
    日當時現存既有之傷痕取得醫院診斷證明書及傷害部位照片
    ，雖用以誣指告訴人丙○○涉有傷害罪犯行，惟被告並未為
    誣告他人而另行製造身體受有其他傷害之情狀，是此僅係虛
    捏事實而為誣告之行為，尚未涉及偽造證據之犯行，且檢察
    官起訴書所載之犯罪事實亦已指明診斷證明書上被告胸前之
    傷痕為91年3、4月間為其他感情因素所造成，未曾敘及有何
    偽造證據之情事，原判決以起訴書誤載之起訴法條（刑法第
    169條第2項）認檢察官尚起訴有使用偽造證據罪，此部分認
    事用法，容有未洽。(二)另原判決先論敘刑法第169條第2項之
    使用偽造證據罪為同條第1 項誣告罪所吸收，不另論罪，惟
    接於文後又論被告所犯誣告罪、使用偽造證據罪、偽證罪3
    罪間有牽連犯之裁判一罪關係，前後論敘不無扞格之情，亦
    有未當之處。至被告上訴意旨固以其於原審法院93年簡上字
    第98號傷害案件審理中，因循審判長之意思而為所受之傷害
    不確定從何而來之答訊，致受有本件誣告罪之起訴之情事，
    而否認犯罪云云，惟經本院勘驗原審法院93年簡上字第98號
    傷害案93年10月19日庭訊錄音，固見審判長為勸諭之言語，
    及誣告罪法律上適用上之說明，並未有如被告上訴所稱誘導
    被告回答「所受之傷害，不確定是丙○○所弄的」之語，被
    告上訴否認犯罪，為無理由，惟原判決既有如前之疵議，自
    屬無可維持，應由本院予以撤銷改判。
七、爰審酌被告因男女感情問題，與太陽聯手毆打告訴人丙○○
    成傷，竟因告訴人丙○○提出傷害告訴，為圖反制，誣指遭
    告訴人丙○○毆傷，進而具結偽證，濫用國家司法公器，對
    告訴人丙○○名譽、精神造成損害不可謂不大，其犯罪後雖
    未能坦承犯行，但仍極力與告訴人達成和解（見96年3月16
    日庭呈和解書一紙）等一切情狀，量處如主文第二項所示之
    刑，以懲不法。又查被告前未曾因故意犯罪受有期徒刑以上
    刑之宣告，有臺灣高等法院被告前案紀錄表可參，被告於犯
    後與告訴人達成和解，有和解書一紙在卷可憑。綜合上情，
    本院認被告經此教訓當知警惕而無再犯之虞，所宣告之刑以
    暫不執行為適當，爰依現行刑法第74條第1項第1款，併予諭
    知緩刑3年，以啟自新（參照最高法院95年第8次刑事庭會議
    決議）。另被告既與告訴人達成和解，本院認無再命被告為
    刑法第74條第2項各款行為之必要，附此說明。
據上論斷，應依刑事訴訟法第369條第1項前段、第364條、第299
條第1項前段，刑法第2條第1項前段、第168條、第169條第1項、
（修正前）第55條後段、第74條第1項第1款，判決如主文。
本案經檢察官鍾鳳玲到庭執行職務。
中　　華　　民　　國　　96　　年　　3 　　月　　30　　日
　　　　　　　　　刑事第十五庭審判長法　官  吳昭瑩
　　　　　　　　　　　　　　　　    法　官  王梅英
　　　　　　 　 　　　　　　　　　　法　官  李釱任
以上正本證明與原本無異。
如不服本判決，應於收受送達後十日內向本院提出上訴書狀，其
未敘述上訴之理由者並得於提起上訴後十日內向本院補提理由書
（均須按他造當事人之人數附繕本）。
                                    書記官  洪秋帆
中　　華　　民　　國　　96　　年　　4 　　月　　2 　　日
附錄：本案論罪科刑法條全文
刑法第168 條
於執行審判職務之公署審判時或於檢查官偵查時，證人、鑑定人
、通譯於案情有重要關係之事項，供前或供後具結，而為虛偽陳
述者，處七年以下有期徒刑。
刑法第169 條
意圖他人受刑事或懲戒處分，向該管公務員誣告者，處七年以下
有期徒刑。
